臺灣高雄地方法院刑事判決　　　　　　　95年度訴字第4114號
公　訴　人　臺灣高雄地方法院檢察署檢察官
被　　　告　甲○○
　　　　　　　　　　現於臺灣高雄看守所　羈押中
上列被告因毒品危害防制條例案件，經檢察官提起公訴（95年度
毒偵字第6336號）、移送併辦（95年度毒偵字第2481號、96年度
毒偵第699 號），被告於本院準備程序為有罪之陳述，經合議庭
裁定由受命法官依簡式審判程序獨任審理，判決如下：
    主    文
甲○○施用第一級毒品，累犯，處有期徒刑捌月；扣案之第一級
毒品海洛因（驗後淨重零點零貳公克，及另沾黏海洛因粉末之
空包裝袋壹只），均沒收銷燬之。又施用第二級毒品，累犯，處
有期徒刑伍月。應執行有期徒刑壹年，扣案之第一級毒品海洛因
（驗後淨重零點零貳公克，及另沾黏海洛因粉末之空包裝袋壹
只），均沒收銷燬之。
    事    實
一、甲○○於民國88年間，因施用毒品案件，經本院以88年度毒
    聲字第656 號、第1428號、第4927號、第9577號裁定送觀察
    、勒戒、強制戒治、停止戒治、撤銷停止戒治，仍施以強制
    戒治後，於89年9 月29日強制戒治期滿，由台灣高雄地方法
    院檢察署檢察官於89年11月8 日以89年度戒毒偵字第1200號
    為不起訴處分確定；再因施用第一、二級毒品案件，經本院
    以92年度毒聲字第1290號裁定送強制戒治，嗣因毒品危害防
    制條例修正，而於93年1 月9 日執行完畢釋放，且因上開施
    用毒品、違反電子遊戲場業管理條例等案件，經本院分別以
    92年度訴字第1151號、92年度易字第100 號判決，各判處有
    期徒刑7 月、4 月（應執行刑10月）、6 月確定，再經裁定
    應執行刑1 年3 月確定，於93年2 月12日入監執行，而於94
    年6 月4 日因縮刑期滿執行完畢。詎仍不知悔改，復自上開
    強制戒治釋放後5 年內，於95年8 月11日晚上11時許，在不
    詳地點，施用第一級毒品海洛因、第二級毒品甲基安非他命
    各1 次，嗣於95年8 月12日20時30分許，在高雄市○鎮區○
    ○路70號前，為警盤查，扣得毒品海洛因1 包（驗前淨重0.
    064 公克，驗後淨重0.032 公克），並採尿送檢驗，結果均
    呈毒品海洛因代謝後之嗎啡、甲基安非他命陽性反應，始悉
    上情。
二、案經高雄市政府警察局新興分局移送臺灣高雄地方法院檢察
    署檢察官偵查起訴、內政部警政署國道公路警察局第四警察
    隊報請台灣台南地方法院檢察署移送併案審理。
    理    由
一、本件被告所犯係死刑、無期徒刑、最輕本刑為3 年以上有期
    徒刑以外之罪，其於準備程序中就被訴事實為有罪之陳述，
    經法官告知簡式審判程序之旨，並聽取公訴人及被告之意見
    後，本院合議庭認無不得或不宜改依簡式審判程序進行之情
    事，依刑事訴訟法第273 條之1 第1 項、第284 條之1 規定
    ，裁定本件進行簡式審判程序，合先敘明。
二、檢察官、被告於本院準備及審理程序，對起訴書所載證據清
    單所列證據之證據能力，均不爭執，且被告就其警詢、檢察
    官偵訊時之陳述，亦表示無意見。上揭事實，業據被告於警
    詢、檢察官偵訊及本院審理中坦承不諱，並有上開證據清單
    所列之證據在卷可資為證。再被告為警查獲採尿送驗後，結
    果均呈嗎啡、甲基安非他命陽性反應，有高雄市立凱旋醫院
    濫用藥物尿液檢驗報告1 紙附卷可佐。又扣案之白粉1 包（
    驗前淨重0.064 公克，驗後淨重0.032 公克），經送凱旋醫
    院鑑定結果，係含第一級毒品海洛因成分，亦有凱旋醫院濫
    用藥物成品檢驗鑑定書1 紙在卷可稽。足認被告上開自白，
    確與卷內積極事證相符，洵堪採為論罪科刑之依據。
三、按犯毒品危害防制條例第10條施用第一、二級毒品之罪者，
    檢察官應先將被告送勒戒處所觀察、勒戒，經觀察、勒戒後
    ，認無繼續施用毒品之傾向者，應即釋放，並為不起訴之處
    分。又觀察、勒戒執行完畢釋放後，5 年內再犯第10條施用
    毒品之罪，檢察官應依法追訴，毒品危害防制條例第20條、
    第23條定有明文。本件被告前因施用毒品案件，經本院裁定
    送觀察、勒戒、強制戒治、停止戒治、撤銷停止戒治，仍施
    以強制戒治後，於89年9 月29日戒治期滿，由檢察官以89年
    度戒毒偵字第1200號為不起訴處分確定。被告本件施用毒品
    犯行與其上揭第一次強制戒治完畢之時間，雖相距5 年以上
    ，惟參諸同條例第20條、第23條立法理由，修正後之毒品危
    害防制條例就施用毒品者，祇於「初犯」及「5 年後再犯」
    二種情形，有其追訴條件之限制，即須於初犯經觀察、勒戒
    或強制戒治釋放後，5 年內均無施用毒品之行為，始能認其
    前所實施之觀察、勒戒或強制戒治已足遮斷毒癮，而得於5
    年後再犯時，再予適用初犯之規定，重行觀察、勒戒、強制
    戒治等程序。倘5 年內已經再犯，被依法追訴處罰，縱其第
    3 次（或第3 次以上）施用毒品之時間在初犯釋放5 年以後
    ，即與「5 年後再犯」之情形有別，且因其已於「5 年內再
    犯」，顯見其再犯率甚高，原實施觀察、勒戒或強制戒治，
    已無法收其實效，而無5 年戒斷期之存在，自無再經觀察、
    勒戒及強制戒治之必要，應得逕行追訴處罰（參最高法院95
    年台上字第1071號判決意旨）。本件被告既經第一次強制戒
    治執行完畢後，再因施用毒品案件，經本院以92年度毒聲字
    第1290號裁定送強制戒治，嗣因毒品危害防制條例修正，而
    於93年1 月9 日執行完畢釋放等情，有台灣高等法院被告前
    案紀錄表1 件足資佐證，則其本件施用毒品海洛因、甲基安
    非他命之犯行，即非屬同條例第20條第3 項所稱「5 年後再
    犯」之情形，依法即應追訴處罰。
四、次按海洛因、甲基安非他命，為毒品危害防制條例第2 條第
    2 項第1 、2 款，依其成癮性、濫用性及對社會危害性所分
    級管制之第一級、第二級毒品。次按被告行為時，刑法第56
    條有關連續犯之規定，業經修正後廢止（刪除），並於民國
    95 年7月1 日施行，從而本件即無依刑法第2 條第1 項規定
    ，為比較新舊法而適用修正前連續犯規定之必要。核被告所
    為，係犯毒品危害防制條例第10條第1 項、第2 項之施用第
    一級毒品罪、施用第二級毒品罪。被告持有上開毒品海洛因
    、甲基安非他命進而施用，其持有之低度行為應為施用之高
    度行為所吸收，不另論罪。再被告於本件犯行後，復再多次
    為如附表所示之施用第一、二級毒品犯行，惟其間均無集合
    犯之實質上一罪關係，應僅就本件犯行論處。又被告前因施
    用第一、二級毒品案件，經本院分別判處有期徒刑7 月、4
    月，定應執行刑10月確定，連同其違反電子遊戲場業管理條
    例案件判處有期徒刑6 月，合併裁定應執行刑1 年3 月確定
    ，並於94年6 月4 日縮刑期滿執行完畢，有台灣高等法院被
    告前案紀錄表在卷可參，其於5 年以內再故意犯本件有期徒
    刑以上之罪，為累犯，依刑法第47條第1 項之規定，均應予
    加重其刑。爰審酌被告前因多次施用毒品案件，經送觀察、
    勒戒、強制戒治、不起訴處分，且經判決處刑執行完畢後，
    仍不愛惜機會戒除毒癮，再為本件犯行，顯見被告不知悔改
    施毒之惡習，惟念及被告犯後坦承犯行，而施用毒品係戕害
    自身身體健康，並未危及他人，犯後態度尚可，而刑法業已
    廢止連續犯之規定，自宜就案情酌予處刑等一切情狀，各量
    處如主文所示之刑，並依法定其應執行之刑，以資懲儆。扣
    案之毒品海洛因1 包（驗前淨重0.064 公克，驗後淨重0.03
    2 公克），及沾粘上開毒品粉末無法完全析離之空包裝袋1
    只，依毒品危害防制條例第18條第1 項前段，併應諭知沒收
    銷燬之。另因鑑驗所耗費之上開毒品，既已滅失，爰不另為
    沒收銷燬之諭知，附此敘明。
五、至檢察官併案意旨（案號：95年度毒偵字第2481號、96年度
    毒偵第699 號）另以：被告復於如附表所示之時間及地點，
    施用第一、二級毒品海洛因、甲基安非他命，因認被告各該
    次施用毒品犯行，亦涉犯毒品危害防制條例第10條第1 項、
    第2 項之罪，且與上開論罪部分具有集合犯之實質上一罪關
    係，移請併案審理等語。惟查，所謂集合犯，乃在構成要件
    上本即預定有複數之同種行為反覆實施之犯罪（如常業犯、
    收集犯），施用毒品，在構成要件上尚難謂有此預定。再檢
    察官併案所指施用第一、二級毒品之時點，如附表編號1 所
    列「95年7 月23日起至同年9 月21日止」，僅有被告之警詢
    自白，並無於該期間實際施用毒品之證據可參，而以其查獲
    時點（即95年9 月21日凌晨4 時15分許），與本案認明之犯
    罪時點即95年8 月11日晚上11時許，二者在時間點上相隔達
    40日，與附表編號2 所列之時點「95年11月22日下午1 時許
    」，更相隔達3 月又11日，均難率認被告乃係出於單一集合
    犯或接續犯之決意所為之者。況被告於本院審理亦供陳：伊
    當時是做消防配管工人，半月領薪水1 次，2 、3 天施用毒
    品1 次，先跟老闆借1 、2 千元等語（參本院卷第119 、
    120 頁），顯見被告就如附表所示施用毒品犯行，係另行起
    意為之，自非集合犯可言。又檢察官復未就此提出積極證據
    加以證明被告確有在密切接近之時、地持續實行複次行為，
    則本院自難採信併案部分與本案犯行間存有集合犯之實質上
    一罪關係而併予審理，爰將此部分退回檢察官另為適法之處
    理。
六、據上論斷，應依刑事訴訟法第273 條之1 第1 項、第284 條
    之1 、第299 條第1 項前段，毒品危害防制條例第10條第1
    項、第2 項、第18條第1 項前段，刑法第11條、第47條第1
    項、第51條第5 款，判決如主文。
本案經檢察官乙○○到庭執行職務
中　　華　　民　　國　　96　　年　　3 　　月　　15　　日
　                刑事第二庭    法　官  李昆南
以上正本，係照原本作成，證明與原本無異。
如不服本判決，應於送達後10日內，向本院提出上訴狀。
中　　華　　民　　國　　96　　年　　3 　　月　　15　　日
                                書記官  黃美玲
附錄本判決論罪法條：
毒品危害防制條例第10條
施用第一級毒品者，處 6 月以上 5 年以下有期徒刑。
施用第二級毒品者，處 3 年以下有期徒刑。
附表：
┌──┬────────┬──────┬────────┬───────┐
│編號│施用時間（民國）│施用地點　　│扣案物　　　　　│移送併案案號  │
├──┼────────┼──────┼────────┼───────┤
│ 1　│95年7 月23日至95│高雄市○○路│海洛因1 包、甲基│95年度毒偵字第│
│　　│年9 月21日止，施│某遊藝場等處│安非他命1 包及注│2481號        │
│    │用第一、二級毒品│所          │射針筒1 支      │              │
│    │海洛因、甲基安非│            │　　            │              │
│    │他命。          │            │                │              │
├──┼────────┼──────┼────────┼───────┤
│ 2　│95年11月22日下午│高雄市前鎮區│注射針筒1 支　　│96年度毒偵字第│
│　　│1 時許，施用第一│某公園內    │　              │699號         │
│    │級毒品海洛因；95│            │　              │　            │
│    │年11月25日17時35│            │　              │              │
│    │分回溯24小時內某│            │　              │              │
│    │時，施用第二級毒│            │　              │              │
│    │品甲基安非他命。│            │　　　　　　　　│              │
└──┴────────┴──────┴────────┴───────┘
